【裁判字號】    97,上易,892
【裁判日期】    970703
【裁判案由】    竊盜
【裁判全文】
臺灣高等法院臺中分院刑事判決         97年度上易字第892號
上  訴  人
即  被  告  乙○○
                    國民
                      巷1號
上列上訴人因竊盜案件，不服臺灣彰化地方法院97年度易字第
189號中華民國97年3月31日第1審判決（起訴案號：臺灣彰化地
方法院檢察署96年度偵字第11277號），提起上訴，本院判決如
下：
    主  文
原判決撤銷。
乙○○犯共同攜帶兇器竊盜未遂罪，累犯，處有期徒刑捌月。
    事  實
一、乙○○（原名陳定安）前曾於民國（以下同）94年間，犯竊
    盜案件，經臺灣彰化地方法院以94年度易字第707號判處有
    期徒刑6月確定入監執行，於95年11月26日執行完畢。詎猶
    未知悔改，與真實姓名、年籍均不詳、綽號「阿義」之成年
    男子，共同基於為自己不法所有意圖之犯意聯絡，於96年（
    起訴書誤載為95年）12月5日凌晨0時許，一同前至彰化縣和
    美鎮○○路150巷與和厝路口處，由上開綽號「阿義」之男
    子，持客觀上可供為兇器使用之六角扳手1支為工具，下手
    竊取丙○○所有而停放上址之車牌號碼PT-0633號自用小客
    貨車，乙○○則站立在上開車輛駕駛座車門旁把風及遮掩，
    適於綽號「阿義」之男子持上述六角扳手破壞上開車輛之駕
    駛座車門門鎖（毀損部分，未據告訴），打開駕駛座車門進
    入駕駛座，並破壞車內前方中央後照鏡上方之室內燈蓋（毀
    損部分，未據告訴），開啟室內燈照亮車輛內部，欲啟動該
    車引擎駛離現場之際，因魏憲智查覺有異而前往車旁查看，
    「阿義」、乙○○2人即藉故逃離現場而未得逞。嗣乙○○
    為據報趕赴現場之員警逮獲，綽號「阿義」之男子則趁隙逃
    逸無蹤。
二、案經彰化縣警察局和美分局報請臺灣彰化地方法院檢察署檢
    察官偵查起訴。
    理  由
壹、證據能力部分：
    按被告以外之人（包括證人、鑑定人、告訴人、被害人及共
    同被告等）於審判外之陳述雖不符刑事訴訟法第159條之1至
    之4等4條之規定，而經當事人於審判程序同意作為證據，法
    院審酌該言詞陳述或書面陳述作成時之情況，認為適當者，
    亦得為證據；當事人、代理人或辯護人於法院調查證據時，
    知有刑事訴訟法第159條第1項不得為證據之情形，而未於言
    詞辯論終結前聲明異議者，視為有前項之同意，同法第159
    條之5定有明文。立法意旨在於傳聞證據未經當事人之反對
    詰問予以核實，原則上先予排除。惟若當事人已放棄反對詰
    問權，於審判程序中表明同意該等傳聞證據可作為證據；或
    於言詞辯論終結前未聲明異議，基於尊重當事人對傳聞證據
    之處分權，及證據資料愈豐富，愈有助於真實發見之理念，
    且強化言詞辯論主義，使訴訟程序得以順暢進行，上開傳聞
    證據亦均具有證據能力。查檢察官、被告對於本案卷內相關
    證人之證述、文書卷證資料，並未就有合於刑事訴訟法第15
    9條第1項不得為證據之情形於本院言詞辯論終結前聲明異議
    ，且上述證人之證述、文書卷證資料亦經本院於審理期日逐
    一提示、朗讀，並告以要旨，本院復審酌相關證人證述筆錄
    製成、文書卷證資料取得，並無證據顯示有何違背程序規定
    情事，依據上述之說明，均應具有證據能力。
貳、程序事項：
    按「當事人、代理人、辯護人或輔佐人聲請調查之證據，法
    院認為不必要者，得以裁定駁回之。下列情形，應認為不必
    要：一、不能調查者。二、與待證事實無重要關係者。三、
    待證事實已臻明瞭無再調查之必要者。四、同一證據再行聲
    請者。」，刑事訴訟法第163條之2定有明文。被告乙○○於
    本院審理中聲請調取案發現場之監視錄影帶，資以證明伊未
    與「阿義」之男子共同犯本竊盜罪云云；惟查，被告與「阿
    義」之男子如何共同下手行竊如事實欄所載之自用小客車，
    已據證人魏憲智、丙○○2人分別於警詢、偵查中、原審法
    院審理中歷次證稱屬實無誤（詳后述），被告於本案待證事
    實已明之情況下再行聲請調取案發現場之路口監視錄影帶云
    云即無必要，應予以駁回。
參、實體理由：
一、訊據上訴人即被告（以下稱被告）乙○○矢口否認伊有如犯
    罪事實欄所載之竊盜未遂犯行，於原審法院審理中辯稱：伊
    於96年12月4日下午8時許，與綽號「阿義」之成年男子，在
    彰化縣伸港鄉「全興工業區」飲酒，原由「阿義」騎乘機車
    載伊回家，惟「阿義」將伊載至案發場附近之統一超商，叫
    伊在該處等待，並稱要去找朋友，便騎乘機車離去，之後伊
    就被帶至警局，伊未見及「阿義」進入他人所有車輛，亦無
    把風竊盜之行為、於本院審理中辯稱：當時伊請「阿義」順
    便以機車載回家，「阿義」稱找朋友，伊在統一超商處等即
    為警查獲，並未共同竊盜等云云。
二、經查：
  (一)停放於犯罪事實欄所載之上述自用小客貨車駕駛座旁車門之
    鑰匙孔已遭人於著手竊盜加以破壞，已據證人即該自用小客
    貨車之所有人丙○○於警詢、偵查中證述無誤（警卷第4、5
    頁、偵查卷第26、30頁）；而該自用小客貨車確係因遭人下
    手竊盜而遭破壞車輛鑰匙孔一節，亦核與證人即在場目睹過
    程之證人魏獻智於警詢中證稱「我於96年12月5日0時10分左
    右，在彰化縣和美鎮○○路150巷與和厝路口發現竊嫌，當
    時我因為發現門口的狗一直在吠叫，我即外出查看，當場就
    看到有1名男子正在我朋友PT-0633號自小客貨車內要竊取車
    輛，車內的電燈也打開，旁邊還有1人站於車旁把風，在車
    內的竊嫌發現我外出查看立即將車內的電燈關畢，我即上前
    到PT-0633號自小客貨車旁要查看清楚，車上的竊嫌便立即
    下車，我問他們你們在做什麼，當時在車旁把風的嫌犯及車
    內竊取的嫌犯回答我說：這是他們的車，他們要開走找不到
    鑰匙。我當時就說那是我住在隔壁（和厝路154號）的朋友
    的，當場的2名竊嫌隨即改口說他們認錯車了，然後便以步
    行的方式要離開現場，我當下立即請我女兒報警，我跟蹤竊
    嫌至彰化縣和美鎮○○路與德美路口，見到警方趕到，我立
    即向員警指認竊嫌（乙○○）並由警方將他逮捕，另外1 名
    竊嫌由四股圳逃入暗巷。」等語（警卷第6頁反面）、於偵
    查中證稱：「（問：於96年12月5日0時10分許，在彰化縣和
    美鎮○○路150巷與和厝路口，是否有看到被告乙○○及另1
    名不知名男子在一起？）是的。」、「（問：當時他們是在
    做何事？）另外1個人在車上，乙○○是在把風。」、「（
    問：是在何人的車上？）是在我鄰居的車子，我不知道他的
    名字，因為他是新搬來的，我們常聊天。」、「（問：被告
    是否有告訴你是他們認錯車子？）有的。」、「（問：他們
    為何有人在車上？因為他們有破壞門鎖，車主在警察局也是
    這麼說的。」、「（問：法庭後方這位男子，是在做何事？
    ）他是在把風的。」、「（問：你是如何確定他們是來偷車
    子？）因為車子是我們鄰居的，我是從我們家鐵門縫看到他
    走到我的家巷口，他走到對面的路口，與另1個機車騎士沒
    有說話，用眼神交會，我覺得奇怪，我就拉開鐵門，我就出
    去看巷子裡面，就發現1個人已經坐在車上，車內燈已經開
    啟了，他是站在旁邊，車上的人發現我在看他們，他就把車
    內的燈熄掉並將椅子平躺，我就過去問他們要做什麼，在車
    內的男子說「沒有，我要開車子」（台語），然後我就問他
    說，這個車子甘是你的（台語），車內的男子就悻悻然下車
    ，且故意罵乙○○，你為何亂報車子，說完2人就步行離開
    現場，走到200公尺外的7-11，這段期間我已經請家人報案
    了，後來我就一直跟在他們後面，直到警車到達現場，我就
    揮手請警方下來，其中1個人看到我揮手馬上就跑走，警方
    就抓到乙○○，另1個人就跑掉了。」等語（偵查卷第5、6
    頁）、於原審法院審理時到庭具結證稱：96年12月15日凌晨
    0時許，其看見被告走向丙○○車牌號碼PT-0633號自用小客
    貨車的駕駛座車旁，其在屋內打開鐵門，走上前看，發現已
    有另1名成年男子坐在上開車輛內之駕駛座上，當時駕駛座
    車門係開著，被告就站在駕駛座的門邊，被告及上開另1成
    年男子2人均頭戴遮住雙耳的狗皮帽，坐在車內駕駛座上的
    成年男子已經破壞車內前方後照鏡上方的室內燈蓋，並打開
    室內燈，在方向盤處動手腳，當時丙○○所有的車子還未發
    動，其開口詢問被告及車內的男子在做何事，被告及上揭成
    年男子均回以「這是我們的車，我們要開走，找不到鑰匙」
    ，經其告知被告及上開男子「這輛車是我隔壁鄰居的」後，
    車內的男子便下車，並假裝責罵被告「你把我報錯車」（臺
    語）等語明確。衡以魏獻智與被告素不相識，亦無仇怨，自
    無故為設詞陷害被告之理，且魏獻智就被告當日戴有狗皮帽
    及被告參與竊盜等情節證述綦詳，足認魏獻智證述親自見聞
    情形與本案客觀事實相符，足以採信。
  (二)次查，被告為警查獲後，雖經警測得呼氣酒精濃度為每公升
    0.62毫克，有酒精測定紀錄表1紙在卷可考。然魏獻智於原
    審法院審理時已證稱：其看見被告時，當時被告之精神狀態
    很正常，且被告遭其發現竊盜未遂後要離開現場時，其尾隨
    被告及上述另1名成年男子走了約200公尺，看見被告走路情
    形很正常，警詢中所稱被告有酒醉狀態，係指警察到場查獲
    被告時，被告假裝酒醉的情形等語；且被告於原審法院審理
    時，就於案發之前，伊與綽號「阿義」之成年男子在彰化縣
    伸港鄉「全興工業區」飲酒，暨綽號「阿義」之男子如何離
    開上開飲酒處所並到達案發地點等情，均得以清楚供述，足
    認被告雖有飲酒，然其於實施竊盜行為之際，並無刑法第19
    條第1項、第2項所定之精神障礙情形亦無疑義。
  (三)再查，魏獻智於原審法院審理時證稱：被告等著手竊盜之前
    ，曾見另1名已成年男子（並非事後坐在被害人丙○○上開
    車輛駕駛座車內之男子）騎乘機車停在附近，被告先過去小
    聲與該男子交談，其無法聽到2人之談話內容，之後該男子
    隨即騎乘機車離去，被告則走向被害人丙○○所有之上開車
    輛等語，然因魏獻智所稱之上開機車騎士之姓名、年籍資料
    均屬不詳，且被告矢口否認竊盜未遂犯行，又被告與上開騎
    乘機車之男子之談話內容不明，該男子於被告及綽號「阿義
    」2人實施竊盜未遂行為時，並不在場，是上揭騎乘機車之
    男子與被告對談之內容，是否與被告之竊盜未遂行為有關，
    抑或僅係單純路人向被告問路，或有其他與本案不相干之情
    況，均尚有未明，尚難單以魏獻智證稱被告在著手竊盜前，
    曾與不詳之男性機車騎士交談，即逕認上開騎乘機車之男子
    亦屬本案竊盜未遂之共同正犯。
  (四)另被告於上開竊盜行為遭發現時，既已表明當時係圖以將車
    輛駕駛離去，亦據魏獻智於原審法院審理時證述無誤，足認
    被告於著手竊盜時，確有竊盜之為自己不法所有意圖。
  (五)此外，復有「車籍查詢-基本資料詳細畫面」1件、照片6張
    在卷可佐；足認被告上開所辯純係事後避就卸責之詞，不足
    以採信。本件事證明確，被告上開犯行，洵足認定，應依法
    予以論科。
三(一)按「刑法第321條第1項第3款之攜帶兇器竊盜罪，係以行為
    人攜帶兇器竊盜為其加重條件，此所謂兇器，其種類並無限
    制，凡客觀上足對人之生命、身體、安全構成威脅，具有危
    險性之兇器均屬之，且祇須行竊時攜帶此種具有危險性之兇
    器為已足，並不以攜帶之初有行兇之意圖為必要。」，最高
    法院79年臺上字第5253號判例、92年度臺上字第1847號裁判
    意旨參照。查上開自用小客貨車之所有人丙○○於警詢中證
    稱上開車輛之車門鑰匙孔有遭插入破壞等語（警卷第5頁）
    、偵查中證稱上開車輛之車門有上鎖，左邊車門之鎖頭被破
    壞，停車前車門鎖並無受損等語（偵查卷第29頁），而自用
    小客車車門鎖係金屬、鐵製材質為一般人所得以共知之客觀
    事實，故而丙○○上開所有車輛門鎖遭破壞，定當需以鐵製
    、金屬之工具始得為之一節，應無庸疑，此再參以魏憲智於
    原審法院審理中結證稱其見及竊盜案發生當時在車內之竊嫌
    係持金屬製之六角扳手等語，顯見被告2人於竊盜丙○○所
    有上開車輛當時應係魏憲智所證稱之持六角扳手為竊盜工具
    之情即屬明確。復以魏憲智所證稱被告等所持之六角扳手1
    支，既屬金屬材質，且可用以破壞、開啟上開車輛之車門，
    茍持以抵拒，已足以對人之生命、身體造成危害，於客觀上
    當認係兇器。
  (二)故核被告所為，係犯刑法第321條第2項、第1項第3款之攜帶
    兇器竊盜未遂罪。又被告與真實姓名、年籍均不詳、綽號「
    阿義」之男子2人就上開加重竊盜犯行彼此間，有犯意聯絡
    與行為分擔，應論以共同正犯。又被告前曾於94年間，犯竊
    盜案件，經臺灣彰化地方法院以94年度易字第707號判處有
    期徒刑6月確定入監執行，於95年11月26日執行完畢，有臺
    灣彰化地方法院檢察署刑案資料查註紀錄表、臺灣高等法院
    被告前案紀錄表各在卷可考，被告有期徒刑之執行完畢後，
    5年以內，故意再犯本件有期徒刑以上之罪，為累犯，應依
    刑法第47條第1項之規定加重其刑。再被告著手於竊盜行為
    之實行而不遂，為未遂犯，爰依刑法第25條第2項之規定，
    減輕其刑；且同時有加重、減輕之事由，依法應先加後減之
    。爰審酌被告前已有竊盜前科紀錄，甫經入監執行完畢，猶
    未知儆惕，且年輕力壯，竟不思以正途賺取財物供己為花用
    ，竟再以竊盜手法牟取不法利益，更者持六角扳手之兇器隨
    機找尋車輛竊盜對象，嚴重影響社會治安，復於犯後飾詞矯
    辯，未知悔改，態度欠佳等一切情狀，量處如主文第2項所
    示之有期徒刑8月，資以懲儆。
  (三)末查，供被告等共犯本案竊盜罪使用之六角扳手1支，並未
    扣案，不能證明尚屬存在，且非違禁物，為免將來執行之困
    難，爰不另為沒收之宣告。
四、原審判決，以被告犯普通竊盜罪，事證明確，並依據刑事訴
    訟法第299條第1項前段、第300條，刑法第28條、第320條第
    1項、第3項、第47條第1項、第25條第2項、第41條第1項前
    段，刑法施行法第1條之1第1項、第2項前段等規定予以論科
    ，並審酌被告之素行、犯罪之動機、目的係為圖一己之私利
    、竊盜未遂之手段、著手竊取未遂之財物價值、對被害人丙
    ○○所生之危害及被告犯罪後之態度等一切情狀，量處如有
    期徒刑4月，並諭知易科罰金之折算標準等語，雖非無見。
    惟查：本件被告所犯應係構成刑法第321條第2項、第1項第3
    款之攜帶兇器竊盜未遂罪，原審判決引據刑事訴訟法第300
    條規定就檢察官起訴法條予以變更改論以刑法第320條第3項
    、第1項之竊盜未遂罪，應非可採，被告以否認犯罪為由提
    起上訴，並無可採，為無理由，惟原審判決既有上開疏誤之
    處，自應由本院將原審判決予以撤銷，另為適當之判決。
據上論結，應依刑事訴訟法第369條第1項前段、第364條、第299
條第1項前段、第370條，刑法第28條、第321條第2項、第1項第3
款、第47條第1項、第25條第2項，判決如主文。
本案經檢察官甲○○到庭執行職務。
中    華    民    國    97    年    7     月    3     日
            刑事第三庭    審判長法  官  王  增  瑜
                                法  官  蔡  紹  良
                                法  官  梁  堯  銘
上列正本證明與原本無異。
不得上訴。
                                書記官  陳  麗  玉
中    華    民    國    97    年    7     月    3     日


司法院資訊處製作；財團法人民間司法改革基金會備份。
